【裁判字號】    95,訴,316
【裁判日期】    950808
【裁判案由】    撤銷土地徵收
【裁判全文】
臺中高等行政法院裁定
                                九十五年度訴字第三一六號
原      告  甲○○
            乙○○
            丙○○
            丁○○
兼  共  同
訴訟代理人  戊○○
被      告  臺中縣政府
代  表  人  己○○
訴訟代理人  辛○○
被      告  臺灣省臺中農田水利會
代  表  人  庚○○
訴訟代理人  蔣志明  律師
複  代理人  楊榮富  律師
            陳俊偉  律師
被      告  內政部土地測量局
代  表  人  蕭輔導
訴訟代理人  壬○○
上列當事人間因撤銷土地徵收事件，原告不服內政部中華民國九
十五年四月十日台內訴字第○九五○○二九一三九號訴願決定，
提起行政訴訟，本院裁定如下：
    主  文
原告之訴駁回。
訴訟費用由原告負擔。
    理  由
一、按「人民因中央或地方機關之違法行政處分，認為損害其權
    利或法律上之利益，經依訴願法提起訴願而不服其決定，或
    提起訴願逾三個月不為決定，或延長訴願決定期間逾二個月
    不為決定者，得向高等行政法院提起撤銷訴訟。」行政訴訟
    法第四條第一項定有明文。而所謂行政處分，係指行政機關
    就公法上具體事件所為之決定或其他公權力措施而對外直接
    發生法律效果之單方行政行為，此觀行政程序法第九十二條
    第一項及訴願法第三條第一項規定自明。至行政機關所為單
    純事實之敘述（或通知）或理由之說明，既不因該項敘述或
    說明而生何法律上之效果，自非行政處分，人民如對之向高
    等行政法院提起撤銷訴訟，其起訴即應認不備要件。又「原
    告之訴，有左列各款情形之一者，行政法院應以裁定駁回之
    。．．．十起訴不合程式或不備其他要件者。」行政訴訟法
    第一百零七條第一項第十款亦有明文。
二、緣台中縣東勢地政事務所於民國七十三年間辦理石岡鄉○○
    號道路分割，原告等並於七十七年後陸續購置與該道路比鄰
    之坐落台中縣石岡鄉○○○段六六○至六六八、六五七、六
    五八地號等土地。嗣八十四年間辦理地籍重測結果，發現石
    岡鄉○○號道路分割偏差，台中縣石岡鄉公所遂於八十六年
    間辦理撤銷徵收同段五六六、五七○、五七六、六五九地號
    土地，並經被告台中縣政府報請台灣省政府以八十五年五月
    十五日八五府地二字第四五四七三號函核准（本院卷一○九
    頁），被告台中縣政府以八十六年五月廿六日八六府地權字
    第一三一九五六號函公告（同卷一一一頁），致原告所有之
    上開地號土地為撤銷徵收土地隔開，而未能面臨道路（即石
    岡鄉○○路）。原告於九十四年十一月八日以書面向被告台
    中縣政府及內政部土地測量局等有關單位陳情（同卷一三三
    頁），經被告台中縣政府以九十四年十一月十五日府地測字
    第○九四○三一一七八二號函知臺中縣東勢地政事務所並副
    知原告略以：「有關戊○○等五人九十四年十一月八日陳情
    ．．．乙案，請併本府九十四年十月廿五日府地測字第○九
    四○二八九五九五號函儘速辦理。」等語（同卷一○六頁）
    。原告另於九十四年十月十三日再向被告內政部土地測量局
    陳情（同卷一三○頁），該局則以九十四年十一月廿八日測
    地字第○九四○○一○五四一號函被告台中縣政府並副知原
    告略以：「．．．二本案前經本局九十四年十一月十四日測
    地字第○九四○○一○○五八號函請貴府卓處在案，請併本
    局前揭函意旨本於職權依法核處逕復陳情人並副知行政院中
    部聯合服務中心。」等語（原處分卷一頁）。原告對該二函
    不服，提起訴願（本院卷九四頁），其間被告台灣省台中農
    田水利會復以九十四年十二月廿三日中水財字第○九四○六
    ○一二九五號函知原告略以：「．．．二經查新金星段五七
    ○地號土地，係於八十六年間撤銷徵收並回復本會產權，．
    ．．於九十一年間併同段六六三、六三八、六四一地號等三
    筆土地，陳報行政院農業委員會同意備查後，於九十二年間
    以公開標售方式辦理處分，並無爭議及複雜之情形。另同段
    五七六地號土地，非本會原有土地。．．．」等語（訴願卷
    四○頁），原告乃再以九十四年十二月廿九日訴願（補充）
    書載明不服該函。嗣經訴願決定不受理，原告不服，遂提起
    本件行政訴訟，聲明請求撤銷前揭三函文及訴願決定。
三、經查，依上開原告於九十四年十月十三日及同年十一月八日
    對被告台中縣政府及內政部土地測量局之陳情，被告台中縣
    政府九十四年十一月十五日府地測字第○九四○三一一七八
    二號函及內政部土地測量局九十四年十一月廿八日測地字第
    ○九四○○一○五四一號函，無非敘明將原告陳情案函知相
    關機關併各該機關先前之函處理等情，核其內容僅屬單純事
    實之敘述及理由說明，均未對人民發生具體之公法上效果；
    又被告臺灣省臺中農田水利會雖屬具有公法人地位之水利自
    治團體，惟其依水利法及農田水利會組織通則等相關規定，
    僅得於主管機關監督下，推行農田水利事業，對於系爭撤銷
    徵收之土地，係其本於私法之關係，予以公開標售，況其所
    為前揭函覆，亦僅係對該函所載地號土地之產權說明，並未
    對原告發生任何法律上效果。揆諸首揭說明，系爭三件函文
    均非行政處分甚明，原告請求撤銷該等函文，訴願決定以其
    非屬行政處分而不予受理，並無不合，是原告請求撤銷訴願
    決定及系爭函文，顯非合法，應予駁回。
四、次按上開系爭四筆土地，因台中縣東勢地政事務所八十四年
    間辦理地籍重測結果，發現石岡鄉○○號道路分割偏差，台
    中縣石岡鄉公所遂於八十六年間辦理撤銷徵收土地，並經被
    告台中縣政府報請台灣省政府以八十五年五月十五日八五府
    地二字第四五四七三號函核准，被告台中縣政府以八十六年
    五月廿六日八六府地權字第一三一九五六號函公告，有如前
    述，其核准撤銷徵收機關係台灣省政府，又因台灣省精省，
    由行政院以八十八年六月三十日台八十八內字第二五三五五
    號令，依台灣省政府功能業務與組織調整暫行條例第四條第
    五項規定，將台灣省政府主管核准徵收土地之事項，於法規
    修正前調整由中央地政機關即內政部主管，即由內政部承受
    該業務，均非本件被告等三人，併予指明。
五、依行政訴訟法第一百零七條第一項第十款、第一百零四條，
    民事訴訟法第九十五條、第七十八條及第八十五條第一項前
    段，裁定如主文。
中    華    民    國    95    年     8     月    8    日
                第三庭審判長法  官  沈  應  南
                            法  官  林  秋  華
                            法  官  許  武  峰
以上正本證明與原本無異。
如不服本裁定，應於裁定送達後10日內以書狀敘明理由，經本院
向最高行政法院提起抗告（須依對造人數附具繕本）；並應預繳
送達用雙掛號郵票390元（34元及5元郵票各10份)。
中    華    民    國    95    年     8     月    14   日
                            書記官  陳  鼎  鈞


司法院資訊處製作；財團法人民間司法改革基金會備份。
